臺灣高等法院民事判決
109年度上字第1308號
上  訴  人    臺灣銀行股份有限公司

法定代理人    許志文
訴訟代理人    吳妙白律師
被 上訴 人    謝謝國際聯合律師事務所

兼法定代理人  謝諒獲  原住○○市○○區○○路0段000○0號3



上列當事人間請求損害賠償事件，上訴人對於中華民國109年7月
15日臺灣臺北地方法院108年度訴字第778號第一審判決提起上訴
，並為訴之減縮、追加，本院於110年1月19日言辯論終結，判決
如下：
    主      文
上訴及追加之訴均駁回。
第二審（含追加之訴）訴訟費用由上訴人負擔。
    事實及理由
甲、程序方面：
一、上訴人之法定代理人於本院審理中即民國109年11月2日變更
    為許志文，有公司變更登記表可稽（見本院卷第119至122頁
    ），其具狀聲明承受訴訟（見本院卷第79、171頁），應予
    准許。　
二、按在第二審為訴之變更或追加，非經他造同意，不得為之。
    但擴張或減縮應受判決事項之聲明者，不在此限，民事訴訟
    法第446條第l項但書、第255條第l項第3 款定有明文。上訴
    人原請求被上訴人給付上訴人新臺幣（下同）250萬元，及
    加計起訴狀繕本送達翌日起算法定遲延利息。嗣於本院審理
    時，減縮其中62萬元本金，應自109年4月17日更正聲明狀繕
    本送達翌日起算法定遲延利息（見本院卷第100頁），另就
    被上訴人謝謝國際聯合律師事務所（下稱謝謝事務所）追加
    類推適用民法第28條規定為請求權基礎，並擴張請求被上訴
    人連帶給付上訴人前開本息（見本院卷第156頁)，核上訴人
    上開所為，分別屬聲明之減縮及追加，均合於上開規定。　
    　
三、被上訴人經合法通知，均未於言詞辯論期日到場，核無民事
    訴訟法第386條所列各款情形，爰依上訴人之聲請，由其一
    造辯論而為判決。
乙、實體方面：
一、上訴人主張：伊前訴請被上訴人謝諒獲與謝謝事務所（合稱
    被上訴人）遷讓返還門牌號碼臺北市○○區○○路0段000號7樓
    房屋（下稱系爭房屋）及給付租金、遲延利息、違約金及公
    電費（下稱系爭前案），臺灣臺北地方法院（下稱臺北地院
    ）於100年3月9日以99年度訴字第724號判決被上訴人全部敗
    訴，併依聲請為附條件假執行之宣告（下稱系爭第一審判決
    ），伊以該判決為執行名義聲請強制執行，經臺北地院民事
    執行處（下稱執行法院）以100年度司執字第26164號事件（
    下稱系爭執行事件）受理，定於101年12月12日執行遷讓返
    還系爭房屋。被上訴人則就系爭第一審判決提起上訴併聲請
    供擔保免為假執行，經本院先於101年12月7日以100年度上
    字第434號判決准供擔保免為假執行（下稱系爭免假執行判
    決），被上訴人於同年月11日供擔保185萬3900元（下稱系
    爭提存物）免為假執行，經執行法院撤銷上開執行程序而告
    終結。嗣前案關於遷讓返還系爭房屋部分，業經本院以102
    年5月15日100年度上字第434號判決（下稱系爭第二審判決
    ）、最高法院106年度台上字第860號裁定駁回謝謝事務所之
    上訴確定後，已於107年8月6日執行遷讓返還完畢。伊因被
    上訴人共同提供系爭提存物阻止伊假執行，受有自101年12
    月12日起至107年8月6日止（下稱系爭期間）不能收益系爭
    房屋每月租金17萬4000元之損害，並為一部請求等情。爰依
    民事訴訟法第392條第2項、民法184條第1項前段、後段之規
    定，謝謝事務所部分追加類推適用民法第28條規定，求為命
    被上訴人連帶給付250萬元，其中188萬元部分加計自起訴狀
    繕本送達翌日起；其餘62萬元部分加計自109年4月17日更正
    聲明狀繕本送達翌日起算法定遲延利息之判決（上訴人逾此
    範圍之請求，業經其於本院為訴之減縮，非本院審理範圍）
    。
二、被上訴人未於言詞辯論期日到場，亦未提出任何書狀為聲明
    或陳述。
三、原審判決駁回上訴人之請求，上訴人不服，提起上訴，並為
    訴之減縮、追加。其上訴及追加之訴聲明：㈠原判決（除減
    縮部分外）廢棄。㈡被上訴人應給付上訴人250萬元，其中18
    8萬元，自起訴狀繕本送達翌日起；其餘62萬元，自109年4
    月17日更正聲明狀繕本送達翌日起，均至清償日止，按週年
    利率5％計算之利息。㈢被上訴人應就第二項給付負連帶之責
    。
四、本院之判斷：
　㈠查：系爭房屋原為中央信託局股份有限公司（下稱中央信託
    局）所有，中央信託局與上訴人合併後登記為上訴人所有，
    謝謝事務所邀同謝諒獲為連帶保證人，與中央信託局簽訂房
    屋租賃契約（下稱系爭原租約），嗣謝謝事務所於租期屆滿
    後續租，未依約繳交租金，積欠租金達2個月以上，經上訴
    人定期催告仍不給付，乃終止租約，訴請被上訴人遷讓返還
    系爭房屋，及給付租金、遲延利息、違約金及公電費，經系
    爭第一審判決命被上訴人應將系爭房屋遷讓返還予上訴人，
    並准上訴人以61萬8000元供擔保後得假執行。嗣上訴人供擔
    保後以系爭第一審判決為執行名義就遷讓返還系爭房屋部分
    聲請假執行，經執行法院定於101年12月12日執行，因被上
    訴人就系爭第一審判決提起上訴，並先聲請就該部分供擔保
    免為假執行，經本院以系爭免假執行判決准供擔保免為假執
    行，被上訴人於同年月11日提供系爭提存物後，執行法院乃
    撤銷前揭執行命令。嗣系爭第二審判決廢棄系爭第一審判決
    關於命謝諒獲遷讓返還系爭房屋部分，及命謝謝事務所給付
    超過382萬3997元本息、違約金部分，駁回該部分上訴人第
    一審之訴及假執行之聲請，另駁回謝謝事務其餘上訴，上訴
    人及謝謝事務所各自提起上訴，經最高法院分別以106年度
    台上字第163號判決駁回上訴人之上訴，及106年度台上字第
    860號裁定駁回謝謝事務所之上訴而告確定。上訴人乃依該
    確定判決為執行名義聲請強制執行，於107年8月6日執行將
    系爭房屋交還上訴人等情，有系爭第一審判決、執行法院10
    1年11月23日北院木100司執火字第26164號執行命令、101年
    12月12日北院木100司執火字第26164號通知、系爭第二審判
    決、系爭免假執行判決、最高法院106年度台上字第163號判
    決、106年度台上字第860號裁定、確定證明書及執行法院10
    7年6月29日北院忠106司執火字第54884號執行命令等件為證
    （見原審卷第17至73頁、第105至107頁），應堪認定。
　㈡上訴人主張因被上訴人供擔保免為假執行，致伊受有系爭期
    間因未能及時收回系爭房屋之損害，各得依民事訴訟法第39
    2條第2項、民法第184條第1項，及謝謝事務所另類推適用民
    法第28條規定，請求被上訴人連帶給付250萬元本息。惟：
　⒈上訴人不得依民事訴訟法第392條第2項為請求依據部分：
　　按法院得依聲請或依職權，宣告被告預供擔保，或將請求標
    的物提存而免為假執行，民事訴訟法第392條第2項定有明文
    。因假執行或免為假執行所提供之擔保金，係備作賠償受擔
    保利益人將來本案勝訴確定，因該假執行或免為假執行不當
    ，所受損害之用（最高法院69年度台抗字第279號、85年度
    台抗字第413號裁定意旨參照）。此為法院宣告被告預供擔
    保免為假執行之依據，係為保護被告之利益而設，未規定原
    告得為該規定之請求主體，並非獨立之請求權基礎，上訴人
    主張基此請求被上訴人賠償上開期間不能收回系爭房屋所受
    之損害，應屬無據。
　⒉上訴人不得依民法第184條第1項請求謝諒獲、謝謝事務所賠
    償系爭期間租金損失部分：
　⑴按依民法第184條第1項前段規定，侵權行為之成立，須行為
    人因故意過失不法侵害他人權利，亦即行為人須具備歸責性
    、違法性、並不法行為與損害間有因果關係，始能成立。至
    同條項後段：「故意以背於善良風俗之方法，加損害於他人
    」之規定，為獨立之侵權行為類型，關於保護之法益，雖為
    一般法益，但其主觀責任，須故意以背於善良風俗之方法加
    損害於他人，且應由主張侵權行為損害賠償請求權之人負舉
    證之責。
　⑵上訴人於前案以系爭第一審判決聲請執行法院就遷讓返還系
    爭房屋部分實施假執行後，被上訴人提起上訴，並先聲請就
    該部分供擔保免為假執行，經本院以系爭免假執行判決准供
    擔保免為假執行，被上訴人乃於101年12月11日提供系爭提
    存物，執行法院遂撤銷前揭執行命令。在上訴人就執行名義
    所載債權內容尚未實現前，被上訴人對系爭第一審判決提起
    上訴，並依民事訴訟法第455條規定聲請就遷讓系爭房屋假
    執行部分先為裁判，進而依系爭免假執行判決提供系爭提存
    物免為假執行，既未經系爭第二審判決認定係意圖延滯訴訟
    而提起上訴，核屬其訴訟權利之正當行使，尚難認有不當目
    的而具有違法性，或有何故意以背於善良風俗之方法，加損
    害於上訴人之情形。
　⑶況系爭第一審判決關於命謝諒獲遷讓返還系爭房屋予上訴人
    及其假執行宣告部分，均經系爭第二審判決廢棄，並駁回上
    訴人第一審之訴及假執行之聲請，復經最高法院以106年度
    台上字第163號判決駁回上訴人上訴而確定（見原審卷第65
    至68頁），足見系爭第一審判決准上訴人供擔保後命謝諒獲
    遷讓返還系爭房屋假執行部分，依民事訴訟法第395條第1項
    規定，已失其效力。遑論被上訴人於系爭前案第二審程序聲
    請供擔保請准宣告免為假執行，須經法院行必要言詞辯論程
    序後，依自由心證為評價、取捨後為准、駁之判決，並諭知
    供擔保之金額（民事訴訟法第455條規定參照），並非被上
    訴人一經聲請，法院即應准許，縱使上訴人因此未能即時收
    回系爭房屋而受有系爭期間不能出租收益之損失，亦難謂與
    被上訴人聲請提供擔保免為假執行間，具有相當因果關係，
    仍不能因此即命被上訴人負侵權行為責任。
　⑷上訴人雖主張：伊持前案關於命謝謝事務所給付之確定判決
    為執行名義，聲請對被上訴人提供系爭提存物為強制執行，
    經執行法院以系爭提存物即擔保金之半數92萬6950元為謝謝
    事務所之責任財產，而不及於謝諒獲提供之半數92萬6950元
    ，致無法受償，即屬免假執行所受之損害，並提出執行法院
    108年度執事聲字第92號、本院108年度抗字第1182號裁定為
    據（見本院卷第167至169頁、原審卷第420至429頁）。惟：
    被上訴人提供之系爭提存物，應依民法第271條規定平均分
    擔其提供之擔保金，上訴人本僅得就謝謝事務所之責任財產
    ，即系爭提存物之半數92萬6950元求償，不得就謝諒獲所提
    供系爭提存物之半數為執行，上訴人既自承已得執行謝謝事
    務所提供之系爭提存物半數，縱未能以謝諒獲提供之系爭提
    存物半數取償，而受有損害，仍難認被上訴人應負侵權行為
    損害賠償責任。至原假執行執行名義所載之債權本可實現，
    最終因免假執行而無法滿足受償，不足受償部分，固屬上訴
    人因免假執行而受之損害，縱有不當，亦不當然即可認被上
    訴人因此需負侵權行為責任，二者並非相同，併予敘明。是
    上訴人此部分主張，亦無足取。　
  ⑸上訴人復主張：被上訴人提供系爭擔保物乃共同阻礙系爭房
    屋收回，如僅提供一半之擔保金無法阻礙其收回系爭房屋之
    假執行，謝諒獲應與謝謝事務所就上訴人因系爭期間免假執
    行所受損害，負全部賠償責任等語，並援引司法院民事法律
    問題研究㈣第116則，關於「債權人甲、乙2人提供擔保對債
    務人丙之財產為假扣押後，僅甲1人對丙起訴，甲敗訴確定
    ，丙因假扣押受有損害，應由甲、乙2人負損害賠償責任」
    為憑（見本院卷第165至167頁、原審卷第363頁），然該則
    法律問題係就民事訴訟法第531條規定假扣押裁定因自始不
    當而撤銷或因第529條第2項之規定而撤銷時，債權人所負損
    害賠償範圍如何酌定之問題，且債權人此項賠償義務，係法
    定賠償義務，並不以債權人有過失為要件，自難比附援引作
    為本件上訴人主張被上訴人應負侵權行為損害賠償責任之依
    憑。　　
　⑹故而，上訴人依民法第184條第1項前段、後段規定，請求被
    上訴人負損害賠償責任，均無足取。　
　⒊上訴人不得類推適用民法第28條規定請求謝謝事務所連帶賠
    償部分：
　　按法人對於其董事或其他有代表權之人因執行職務所加於他
    人之損害，與該行為人連帶負賠償之責任，民法第28條定有
    明文。此法人侵權行為責任，仍需其董事或其有代表權之人
    因執行職務對他人應負侵權責任為要件，本件謝諒獲代表謝
    謝事務所供擔保免為假執行，既屬訴訟權之正當行使，並無
    需對上訴人負賠償責任，業如前述，上訴人主張應類推適用
    民法第28條規定，請求謝謝事務所與謝諒獲負連帶賠償責任
    ，亦無可採。
五、綜上所述，上訴人主張依民事訴訟法第392條第2項、民法第
    184條第1項前段、後段之規定，請求被上訴人給付上訴人25
    0萬元，其中188萬元部分，自起訴狀繕本送達翌日起；其餘
    62萬元部分，自109年4月17日更正聲明狀繕本送達翌日起，
    均至清償日止，按週年利率5％計算之利息，非屬正當，不應
    准許。原審為上訴人敗訴之判決，理由雖略有不同，但結論
    並無二致，仍應予維持，上訴論旨指摘原判決不當，求予廢
    棄改判，為無理由，應予駁回。上訴人追加之訴主張依類推
    適用民法第28條規定，請求被上訴人為連帶之給付，亦無理
    由，應予駁回。並依民事訴訟法第78條規定，為訴訟費用負
    擔之判決。
六、本件事證已臻明確，兩造其餘之攻擊或防禦方法及所用之證
    據，經本院斟酌後，認為均不足以影響本判決之結果，爰不
    逐一論列，附此敘明。
丙、據上論結，本件上訴及追加之訴均為無理由，爰判決如主文
    。
中　　華　　民　　國　　110 　年　　2 　　月　　9 　　日
                 民事第二十四庭
                       審判長法  官  胡宏文
                             法  官  朱慧真
                             法  官  陳筱蓉
正本係照原本作成。
如不服本判決，應於收受送達後20日內向本院提出上訴書狀，其
未表明上訴理由者，應於提出上訴後20日內向本院補提理由書狀
（均須按他造當事人之人數附繕本）上訴時應提出委任律師或具
有律師資格之人之委任狀；委任有律師資格者，另應附具律師資
格證書及釋明委任人與受任人有民事訴訟法第466 條之1第1項但
書或第2項所定關係之釋明文書影本。如委任律師提起上訴者，
應一併繳納上訴審裁判費。
中　　華　　民　　國　　110 　年　　2 　　月　　9 　　日
　　　　　　   　　　　　　　書記官  陳珮茹